臺灣高等法院臺南分院刑事判決　　　　　九十一年度交上訴字第五七一號　　　Ｇ
　　　上　訴　人　臺灣臺南地方法院檢察署檢察官
　　　被　　　告　甲　○　○
右上訴人因被告公共危險案件，不服臺灣臺南地方法院九十一年度交訴字第三○號中
華民國九十一年四月十九日第一審判決（起訴案號：臺灣臺南地方法院檢察署九十年
度偵字第一一七○五號），提起上訴，本院判決如左：
      主      文
上訴駁回。
      理      由
一、公訴意旨略以：被告甲○○於民國九十年九月四日上午七時許，駕駛車牌號碼Ｍ
    二—三○九五號自用小客車載乙○○，途經臺南市○○路與文平路之交岔路口時
    ，自後追撞由被害人丙○○所駕駛車牌號碼三Ｓ—二六六二號，遇紅燈而停車之
    自用小客車，致被害人受有頸部挫扭傷之傷害（過失傷害部分撤回告訴，業經檢
    察官另為不起訴處分）。被告肇事後先下車，責問被害人為何停車不開？被害人
    答稱：「紅燈」，被告作勢要打被害人，被乙○○拉阻，被告又問被害人：「人
    有否怎樣？」，被害人答稱：「脖子很痛」，被告明知被害人有受傷，竟譏稱：
    「沒怎樣啊！」，並叫被害人速開車離開，被害人不同意，並以行動電話報警，
    乙○○見狀拉被告上車，被告竟從之，駕車離開、逃逸，因認被告涉有刑法第一
    百八十五條之四駕車肇事致人受傷逃逸罪嫌。
二、公訴人認被告甲○○涉犯駕車肇事致人受傷逃逸罪，係以右揭事實，業據被害人
    丙○○於警訊時及偵查中指述綦詳，且有診斷證明書、道路交通事故調查報告表
    各一份及相片十七張存卷足憑。且被害人與被告素不相識，又已與被告達成民事
    和解，斷無再誣攀之理。又被害人之車被撞成後保險桿凹陷，被害人亦告訴其頸
    部甚痛，且已有打電話報警之動作，被告係具有相當社會經驗之人，應保持現場
    ，等候警察前來處理，焉有逕自離開，未為任何處理之理，是被告係故意肇事逃
    逸，甚為顯明為主要論據。
三、訊據被告否認有於右述時、地，駕駛車牌號碼Ｍ二—三○九五號自用小客車，自
    後追撞被害人所駕駛之自用小客車而發生車禍，且未為任何處置，即逕行離去之
    犯行，辯稱：是乙○○駕駛該自用小客車，不是其駕駛，因其是車主，其認為相
    撞是小事可以和解，故於警訊及偵查中都說是其駕駛，被害人於警訊及偵查中都
    確認其是駕駛人，是因被害人說為何其朋友沒有出來和解，其說其是車主，不要
    牽涉那麼多人，不是其向被害人譏稱：「沒怎樣啊！」並叫被害人速開車離開，
    被害人不同意，並以行動電話報警，是其拉乙○○上車，乙○○罵她等語。
四、按犯罪事實應依證據認定之，無證據不得推定其犯罪事實，不能證明被告犯罪者
    ，應諭知無罪之判決，刑事訴訟法第一百五十四條、第三百零一條第一項分別定
    有明文。又被告之自白雖為證據之一種，但必與事實相符者為限，若其自白顯有
    疑義，而審理事實之法院，就其職權調查之所得，仍未能證明其自白確與事實相
    符者，自不得據為認定犯罪事實唯一之證據，有最高法院十八年上字第一○八七
    號判例可資參照。
五、經查：
（一）被告雖於警訊時及偵查中，均坦承有於前述時、地，駕駛車牌號碼Ｍ二—三○
      九五號自用小客車，途經臺南市○○路與文平路之交岔路口時，自後追撞由被
      害人所駕駛車牌號碼三Ｓ—二六六二號，遇紅燈而停車之自用小客車，並致被
      害人受有頸部挫扭傷之傷害等事實。證人即當日與被告同車之乙○○，雖於偵
      查中亦證稱：被告載他，並駕車自後追撞對方的車子等語；於原審審理時亦證
      稱：前述車牌號碼Ｍ二—三○九五號自用小客車於肇事時，並非由其所駕駛等
      語。惟被告於本院審理時卻供稱：「（你於九十年九月四日上午七時左右是不
      是駕駛車牌號碼Ｍ二—三○九五號自用小客車，內載乙○○，途經台南市○○
      路與文平路之交岔路口時，自後追撞由被害人丙○○所駕駛車牌號碼三Ｓ—二
      六六二號，遇紅燈而停車之自用小客車，並致被害人受有頸部挫扭傷之傷害？
      ）駕駛人是乙○○不是我。」「（你在警訊及偵查中為何都說是你駕駛？（提
      示警訊筆錄及九十年十月二十六日偵訊筆錄））我是車主，我認為相撞是小事
      可以和解。」「（丙○○在警訊及偵查中為何都確認你是駕駛人？）丙○○說
      為何我的朋友沒有出來和解，我說我是車主，不要牽涉那麼多人。」「（你是
      不是先下車，並責問丙○○為何停車不開？丙○○答稱：「紅燈」，你就作勢
      要打丙○○，經同車之乙○○拉阻後，你又問丙○○：「人有否怎樣？」，丙○○答稱：「脖子很痛」，你明知丙○○已受傷，竟仍嘲笑稱：「沒怎樣啊！
      」，並叫丙○○迅速開車離去，然丙○○不同意，並以行動電話報警，乙○○
      見狀是不是拉你上車，你竟隨即駕車去，並於上車時，還罵丙○○？）不是，
      是我拉乙○○，乙○○罵她不是我。」等語。證人即被害人於原審調查時具結
      證稱：「（當時如何會發生車禍？）在民國九十年九月四日，我在永華路與文
      平路口停紅燈，大概五秒鐘不到，就被一輛車子自後追撞（指車牌號碼Ｍ二—
      三○九五號自用小客車），追撞的力量很大，我的頭部就往前再往後震動，然
      後我就（馬上）趕快下車，車上的小孩也趕快下車，我發現我的後車桿損壞，
      我當時看到有二人一胖一瘦下車，開車的人比較胖，胖的人下車就開始罵我，
      然後說我為何停在哪裡擋住他，我說我要停紅燈。」「（駕駛人是否為當庭之
      被告？）：：：不是當庭的被告，當庭的被告應是比較瘦的那一位。」「（你
      對胖的人是否有聞到酒味？）胖的人我對他有聞到酒味，而且他也走路不太穩
      。因為胖的人有作勢要打我，瘦的人就趕快來把胖的人拉開，瘦的人有點禿頭
      ，胖的人沒有禿頭：：：。」「（當天車禍發生時，乙○○與被告是否他們二
      人？）確實當天有被告與證人乙○○兩人。我可以確認一位禿頭一位平頭，駕
      駛者是一位平頭，因為時間太久，我無法記得詳細的容貌，但是我可以確定乙○○與被告兩人是下車的人。我當時在交通隊時，就已懷疑被告不是真正的駕
      駛人，所以才會問他為何乙○○不來：：：。」等語（見原審卷第二五頁、第
      二六頁、第三七頁）。另被害人於原審當庭諭知指證本件被告是否為當時發生
      車禍之駕駛人時，亦明確表示：「應該不是他（指被告），因為他應是比較瘦
      的人，而且那個胖的人有理平頭，當庭的被告是禿頭：：：，那個駕駛人不是
      當庭的被告。當天我可以確認胖的人是從駕駛座下來的人，是理平頭，而不是
      禿頭的人。」等情（見原審卷第二六至第二七頁）。顯見被告於警訊時及偵查
      中自白本件車禍發生當時其是駕駛人，與事實不符，實際上駕車追撞被害人所
      駕駛小客車之人，應非本件之被告。
（二）被害人於本審審理時證稱：「（九十年九月四日上午七時左右，是乙○○還是
      甲○○駕駛車牌號碼Ｍ二─三○九五六自小客車追撞你的車子？（當場指認）
      ）當時情況很亂，駕駛是理平頭的。駕駛是頭髮比較多。」「（是不是乙○○
      駕駛的？）駕駛沒有禿頭。」等語（見本院卷九十一年五月三十日審判筆錄）
      。而證人乙○○於原審審理時證述：本件案發時，其確係理平頭等語（見原審
      卷第三九頁）。經原審當庭勘驗被告及證人乙○○之頭髮狀況，亦發現「被告
      確實禿頭，兩邊上禿，頭頂頭髮不多；證人乙○○並無禿頭之情形。」（見原
      審卷第三九頁），並經本院於九十年五月三十日審理時當場勘驗「乙○○頭髮
      比較多，甲○○是禿頭的」，從而，本件肇事當時，實際駕駛車牌號碼Ｍ二—
      三○九五號自用小客車之人，應係證人乙○○，而非被告。況被害人於偵查中
      即已指稱：肇事後對方駕駛先下車，問她為何停車不開，她說是紅燈，對方則
      作勢要打她，駕駛人的朋友才下車拉住該駕駛人，而該駕駛人並問她人是否怎
      樣，她說脖子很痛，駕駛人則說「沒怎樣啊！」，並叫她開車快走等語（見偵
      查卷第十七頁背面），據此並與被告於偵查中所供稱：肇事後雙方均下車，乙○○則大聲兇對方等情（見偵查卷第八頁背面）互相對照，可見本件車禍發生
      當時，首先下車責罵被害人之人，係該小客車之駕駛人，而該駕駛人應是證人
      乙○○無疑。
（三）綜上所述，本件肇事當時，追撞被害人所駕駛小客車之車牌號碼Ｍ二—三○九
      五號自用小客車之實際駕駛人，應係證人乙○○，而非本件之被告，被告於警
      訊時及偵查中之自白，即與事實不符，揆諸前開判例，被告該白白自不得據為
      認定犯罪事實唯一之證據。此外，復查無其他積極證據，足認被告涉有公訴人
      所指之犯行，是不能證明被告犯罪。原審以不能證明被告犯罪，諭知無罪之判
      決，其認事用法均無違誤。公訴人上訴指摘被告於警訊與偵查中自認為本件車
      禍之駕駛人，證人丙○○於警訊與偵查中亦確認被告為駕駛人，然二人於審理
      時翻供，顯係因達成民事和解後，所為相互附和之詞云云，為無理由，其上訴
      應予駁回。
六、至證人乙○○是否涉有刑法第一百八十五條之四駕車肇事致人受傷逃逸罪嫌，以
    及被告是否涉有意圖藏匿犯人而頂替之罪嫌，應由檢察官分別依法另行偵辦，附
    此敘明。
據上論結，應依刑事訴訟法第三百六十八條，判決如主文。
本案經檢察官劉得鉦到庭執行職務。
中    華    民    國      九十一      年      六      月      十三      日
                                  臺灣高等法院臺南分院刑事第二庭
                                      審判長法官  陳    清    溪
                                            法官  林    永    茂
                                            法官  蘇    重    信
右正本證明與原本無異。
如不服本判決，應於判決送達後十日內向本院提出上訴狀，其未敘述理由者並應於提
出上訴狀後十日內向本院補提理由書（應附繕本)。
                                      法院書記官  趙    玲    瓏
中    華    民    國      九十一      年      六      月      十四      日
